臺灣士林地方法院交通事件裁定　　　　100年度交聲字第276號
原處分機關　交通部公路總局臺北區監理所基隆監理站
異　議　人
即受處分人　連萬益
上列異議人即受處分人因違反道路交通管理處罰條例案件，對於
交通部公路總局臺北區監理所基隆監理站於民國100 年2 月8 日
所為之處分（原處分案號：基監字第裁42-A00YMZ763號、第裁42
-A00YMZ764號）聲明異議，本院裁定如下：
    主  文
原處分關於連萬益汽車駕駛人，駕駛汽車肇事致人受傷而逃逸，
處罰鍰新臺幣陸仟元部分撤銷。
其餘異議駁回。
    理  由
一、異議意旨略以：(一)異議人駕駛合和交通公司所有車號312-CK
    計程車於民國99年10月10日21時46分在松智路南向北劃有雙
    白線車道第2 支燈桿處迴轉，與自後方於禁行機車車道之案
    外人潘宣宇駕駛車號985-HLJ 重型機車負載乘客李佳倩發生
    交通事故，因異議人當時係認潘宣宇自後方來撞異議人車輛
    且該2 人沒事，異議人即行離開，惟原處分機關仍於100 年
    2 月8 日開立基監字第裁42-A00YMZ763號及42-A00YMZ7 64
    號裁決書，異議人不服，認原處分機關認定事實、適用法律
    有誤，而提出聲明異議事。(二)異議人乃單親家庭每日需照護
    年逾90歲母親，又需撫養三名子女，一在服役，其二均仍在
    學中，除了家境清寒母親領有社會救濟補貼津貼，仍需賴異
    議人每日利用時間以計程車營業維持家計各項費用，不能失
    去駕駛工作以為持家庭生活，異議人從未發生任何交通事故
    ，經此事故深具後悔，業經案外人諒解並和解在案，惟仍須
    負起違反交通安全規則之責任，但經查原處分機關依警察大
    隊道路交通事故初步分析研判表憑辦，其內容所指違規事實
    僅供參考非可供作舉發單位之完全依據，況依潘宣宇、李佳
    倩提出書面亦表述其輕微受傷非因本件交通事故所發生，證
    明本件交通事故案外人無人受傷，尚非屬「駕駛人肇事致人
    受傷而逃逸」，其法效吊銷駕駛執照，影響異議人重大，請
    求就舉發事實重新更正，並廢止依法所為舉發單據，從輕處
    分，以維工作權益。
二、原處分意旨略以：異議人即受處分人連萬益駕駛車號312-CK
    號營業一般小客車，於民國99年10月10日21時46分許，行經
    臺北市○○路肇事逃逸，經警舉發有「汽車駕駛人駕駛汽車
    肇事致人受傷而逃逸」、「違反道路交通安全規則肇事致人
    受傷」之違規，爰依道路交通管理處罰條例第62條第4 項、
    第67條第3 項（裁決書漏引第3 項）及第61條第3 項之規定
    ，裁處罰鍰新臺幣（下同）6,000 元，吊銷駕駛執照，且1
    年內不得考領駕駛執照，並記違規點數3 點等語。
三、按汽車駕駛人駕駛汽車肇事致人受傷或死亡者，應即採取救
    護措施及依規定處置，並通知警察機關處理，不得任意移動
    肇事汽車及現場痕跡證據，違反者處3 千元以上9 千元以下
    罰鍰。但肇事致人受傷案件當事人均同意時，應將肇事汽車
    標繪後，移置不妨礙交通之處所；前項駕駛人肇事致人受傷
    而逃逸者，吊銷其駕駛執照；致人重傷或死亡而逃逸者，吊
    銷其駕駛執照，並不得再考領，道路交通管理處罰條例第62
    條第1 項前段、第3 項、第4 項、第67條第3 項定有明文。
    復按汽車駕駛人，駕駛汽車違反道路交通安全規則、第33條
    之管制規則，因而肇事致人受傷者，記違規點數三點；致人
    重傷者，吊扣其駕駛執照3 個月至6 個月，道路交通管理處
    罰條例第61條第3 項亦定有明文。再按在設有禁止迴車標誌
    或劃有分向限制線，禁止超車線、禁止變換車道線之路段，
    不得迴車，道路交通安全規則第106條第2款定有明文。
四、經查：
  (一)異議人連萬益於99年10月10日21時46分許，駕駛車牌號碼31
    2 -CK 號營業一般小客車於臺北市○○路○○道於分向限制
    線處迴轉時，與潘宣宇所騎乘負載李佳倩之車牌號碼985-HL
    J 號重型機車發生擦撞，致潘宣宇受有雙膝擦傷、右上肢擦
    傷、頸、雙肩、右上肢、腰挫傷、臀部大腿挫傷之傷害、乘
    客即李佳青受有左右肩及腰部挫傷左右小腿淤青之傷害而逃
    逸等情，因同時涉犯刑法第284 條第2 項前段業務過失傷害
    罪嫌、同法第185 條之4 肇事逃逸罪嫌，業經警方移送臺灣
    臺北地方法院檢察署檢察官偵查，並據證人潘宣宇、李佳青
    分別於警詢、偵訊時證述明確，此有本院依職權調閱之臺灣
    臺北地方法院檢察署99年度偵字第27288 號案件（下稱系爭
    刑事案件）卷附之證人潘宣宇、李佳倩之警詢、偵訊筆錄，
    道路交通事故現場圖、調查報告表（一）（二）、補充資料
    表、刑案現場照片、新光吳火獅紀念醫院乙種診斷證明書、
    慶昇中醫醫院（診所）診斷證明書各紙可查，異議人連萬益
    於系爭刑事案件偵查中復就前揭過失傷害及肇事逃逸等犯罪
    事實均坦承不諱（99年度偵字第27288 號卷第44頁參照），
    而異議人於系爭刑事案件中因與潘宣宇、李佳青成立和解，
    並經潘宣宇、李佳倩就過失傷害部分撤回告訴，嗣臺灣臺北
    地方法院檢察署檢察官於系爭刑事案件就過失傷害罪部分為
    不起訴處分，就肇事逃逸罪部分向臺灣臺北地方法院聲請簡
    易判決處刑，經臺灣臺北地方法院簡易庭於100 年1 月7 日
    以100 年度北交簡字第123 號判決被告犯刑法第185 條之4
    駕駛動力交通工具肇事致人受傷而逃逸罪，處有期徒刑6 月
    併諭知緩刑3 年確定在案，亦經本院依職權查明屬實；且查
    ，證人潘宣宇於系爭刑事案件偵訊時明確證述；當時伊騎乘
    機車執行於內側車道，異議人車輛本來在伊右前方車頭準備
    迴轉有點往左要迴轉，伊有按喇叭並煞車，但異議人沒有停
    下繼續迴轉，伊因要閃異議人的車輛而行駛到對向車道，但
    異議人還是迴轉過去，伊因此就撞上去，撞到後伊的機車倒
    地，伊以為異議人會停車，但他沒有反而加速離開，伊記下
    車號，當時伊與李佳倩都於倒地後受傷等語（99年度偵字第
    27288 號卷第43頁參照）；證人李佳倩於偵查中則證述：伊
    被潘宣宇負載，有注意到同在內側車道在其右前方之異議人
    車輛當時要迴轉，潘宣宇有按喇叭，但異議人迴轉很快，潘
    宣宇的機車就撞上去，伊有倒地並受傷等語（99年度偵字第
    27288 號卷第42至43頁參照），可證本件被害人潘宣宇、李
    佳倩確係因異議人違規於分向限制線迴轉而遭撞擊，機車倒
    地後因此而受有傷害，堪認被害人等所受上開傷害與異議人
    之違規行為自有因果關係。再查，異議人於系爭刑事案件偵
    查中亦自陳：「（問：有無在松智路違規雙黃線左迴轉？）
    有。」「（問：知否發生車禍？）知道。」「（問：車禍撞
    到機車後有無停車處理？）有停一下看一下就走了，因為我
    害怕。」「（問：是否承認本件過失傷害？）承認。」「（
    問：是否承認本件肇事逃逸？）承認。」由異議人於前開偵
    查中之供述，被告顯然對於駕駛車輛肇事知情而仍逃逸。綜
    上所述，本件堪認被害人潘宣宇、李佳倩確係因異議人迴轉
    受有上述身體傷害，且異議人確有駕駛汽車肇事致人受傷而
    逃逸之違規行為甚明。至異議人雖於本件聲明異議中提出潘
    宣宇、李佳倩所具內容略為其等未因本件交通事故受傷云云
    之切結書影本1 份，惟上開2 名證人就前述事實業於偵查中
    具結證述屬實，業如上述，其等於系爭刑事案件中經與異議
    人達成和解而撤回告訴，是就其等所為與偵查中證述內容歧
    異之上開切結書言，自有事後迴護異議人之虞，尚無足採。
    本件異議人駕駛車輛違反道路交通安全規則，於劃有分向限
    制線之路段迴車，因而肇事致使潘宣宇、李佳倩受有上開傷
    害，惟仍逃逸，事實明確，堪予認定。
  (二)按行政罰法第26條第1 項規定：「一行為同時觸犯刑事法律
    及違反行政法上義務規定者，依刑事法律處罰之。但其行為
    應處以其他種類行政罰或得沒入之物而未經法院宣告沒收者
    ，亦得裁處之。」此其他種類行政罰，係指違反行政法上之
    義務應受「裁罰性」之「不利處分」，依行政罰法第2 條規
    定，包括限制或禁止行為之吊扣證照處分，及警告性之講習
    處分。究其立法目的，一行為同時觸犯刑事法律及違反行政
    法上義務規定時，由於刑罰與行政罰同屬對不法行為之制裁
    ，而刑罰之懲罰作用較強，故依刑事法律處罰，即足資警惕
    時，實無一事二罰再處行政罰之必要，且刑事法律處罰，由
    司法機關依法定程序為之，較符合正當法律程序，應予優先
    適用，但罰鍰以外之沒入或其他種類行政罰，因兼具維護公
    共秩序之作用，為達行政目的，行政機關仍得併予裁處之。
    本件異議人前述肇事逃逸行為，同時涉犯刑法第185條之4之
    肇事逃逸罪，經警方移送臺灣臺北地方法院檢察署檢察官偵
    查後，業經該署檢察官以99年度偵字第27288 號聲請簡易判
    決處刑書聲請簡易判決處刑，並經臺灣臺北地方法院簡易庭
    於100 年1 月7 日以100 年度北交簡字第123 號判決判處有
    期徒刑6 月及緩刑3 年確定在案，並經本院依職權調閱相關
    卷證查明屬實，業如前述，則異議人前述肇事逃逸行為，已
    依刑事法律處罰，則原處分有關罰鍰6,000 元部分，顯與行
    政罰法第26條第1 項「一事不二罰」之規定有違；至依道路
    交通管理處罰條例第62條第4 前段項、第67條第3 項規定裁
    罰吊銷駕駛執照，1 年內不得考領之部分，乃屬於行政罰法
    第26條第1 項但書所稱其他種類行政罰，仍應依法裁處之。
    至吊銷駕駛執照及1 年內禁考部分，乃裁罰性之不利處分，
    為維護交通安全，加強救護，減少被害人之死傷，促使駕駛
    人於肇事後，能對被害人即時救護，故依行政罰法第26條第
    1 項但書之規定，仍得裁處之，原處分機關關於異議人此部
    分以及記違規點數3 點部分之裁處，並無違誤。是本件異議
    人之行為並非不罰，此由其仍應受吊銷駕駛執照，1 年內不
    得考領即知，故本院將原處分有關裁處罰鍰部分撤銷即可，
    無庸諭知不罰，附此敘明。
五、綜上所述，原處分機關裁處異議人罰鍰6,000 元之部分，核
    與法不符，異議人此部分之異議，為有理由，應由本院撤銷
    該部分之原處分。至於原處分機關裁處吊銷異議人駕駛執照
    及1 年內禁考以及記違規點數3 點之部分，並無違誤，異議
    人此部分之異議，為無理由，應予駁回。
六、據上論斷，應依道路交通案件處理辦法第19條、第20條前段
    裁定如主文。
中    華    民    國    100   年    5     月    18    日
                  交通法庭法  官   吳維雅
以上正本證明與原本無異。
如不服本裁定應於送達後5 日內向本院提出抗告狀。
                          書記官   劉育君
中    華    民    國    100   年    5     月    18    日